【裁判字號】    96,抗,849
【裁判日期】    970131
【裁判案由】    拍賣抵押物
【裁判全文】
臺灣臺北地方法院民事裁定               96年度抗字第849號
抗  告  人  炫泰國際服飾有限公司
法定代理人  甲○○
相  對  人  乙○○
上列當事人間聲請拍賣抵押物事件，抗告人對於民國九十六年九
月二十九日本院九十六年度拍字第一０六八號裁定提起抗告，本
院裁定如下：
    主    文
抗告駁回。
抗告程序費用新臺幣壹仟元由抗告人負擔。
    理    由
一、按抵押權人，於債權已屆清償期，而未受清償者，得聲請法
    院，拍賣抵押物，就其賣得價金而受清償，民法第八百七十
    三條定有明文。又聲請拍賣抵押物，原屬非訟事件，法院所
    為准駁之裁定，對於債權、抵押權存否及抵押權標的物範圍
    等均無實體確定效力，故祇須其抵押權已經依法登記，並依
    登記該抵押權所擔保之債權其清償期已屆滿而未受清償時，
    法院即應為許可拍賣之裁定，至實際清償期如何，則非所問
    ；倘形式上審查抵押債權人提出之證據，足以證明抵押債權
    存在，而其抵押債權金額確定時，法院即應為許可拍賣抵押
    物之裁定，至於為拍賣程序基礎之私法上權利有瑕疵時，應
    由對於此項法律關係有爭執之人提起訴訟，以資救濟，不得
    僅依抗告程序聲明其爭執，並據為廢棄准許拍賣抵押物裁定
    之理由，抵押權人無於聲請拍賣抵押物事件中，舉證證明其
    權利存在之義務，抵押權人亦無須於聲請拍賣抵押物前，先
    行訴請確認其權利存在，最高法院八十五年度台抗字第二一
    七號、第三六七號、八十九年度台抗字第一八一號、九十三
    年度台抗字第八號、第九０五號、九十四年度台抗字第二七
    ０號、第六三一號迭著有裁判闡釋甚明。
二、本件相對人乙○○於原法院之聲請意旨略以：抗告人炫泰國
    際服飾有限公司於民國九十五年九月三十日以其所有如附表
    所示之不動產，為擔保對相對人所欠借款之清償，設定最高
    限額新臺幣（下同）一千五百萬元之抵押權，存續日期自九
    十五年九月三十日起至九十六年九月二十九日止，債務清償
    期依照各個債務契約所定清償日期，經登記在案。嗣抗告人
    於九十五年九月二十一日向相對人借款一千萬元，期限一年
    ，清償方式：本金部份抗告人應分別於九十六年四月三十日
    返還一百萬元、同年五月三十日返還五十萬元、同年六月三
    十日返還一百五十萬元、同年七月三十一日返還二百萬元、
    同年八月三十一日返還二百五十萬元、同年九月三十日返還
    二百五十萬元，利息部分抗告人應分別於九十五年九月二十
    一日清償十五萬元、同年十一月一日清償三十萬元、九十六
    年一月一日清償三十萬元、同年三月一日清償三十萬元、同
    年五月一日清償二十六萬二千五百元、同年七月一日清償十
    八萬元同年九月一日清償三萬七千五百元，詎相對人於九十
    六年六月二十五日執相對人所簽發、到期日為九十六年五月
    三十日、面額五十萬元之本票向本院聲請准予強制執行之裁
    定，相對人迄未清償，依雙方間借款契約書第三條約定，抗
    告人喪失期限利益，應立即全部償還，為此聲請拍賣抵押物
    以資受償，並提出抵押權設定契約書、他項權利證明書、借
    款契約書、本票影本為證。原審法院依首開規定形式上審查
    後予以准許，於法尚無不合。
三、抗告意旨略以：抗告人已於九十六年四月三十日清償其中一
    百萬元債務，有抗告人法定代理人甲○○簽發之發票日為九
    十六年四月三十日、付款人為臺北國際商業銀行建成分行、
    面額一百萬元之兌現回籠支票可證等語，所稱縱然屬實，亦
    為實體法上之爭執，揆諸首開說明，應由抗告人另行提起訴
    訟以資解決，非本件非訟程序所得加以審究，抗告人執此指
    摘原裁定不當，求予廢棄，自非有據，不應准許，應予駁回
    。
據上論結，本件抗告為無理由。依非訟事件法第二十一條第二項
、第二十四條第一項、第四十六條，民事訴訟法第四百九十五條
之一第一項、第四百四十九條第一項、第七十八條，裁定如主文
。
中    華    民    國    97    年    1     月    31    日
                  民事第一庭審判長法  官      李昆曄
                                  法  官    朱漢寶
                                  法  官      洪文慧
以上正本係照原本作成。
如不服本裁定，僅得於收受本裁定正本送達後10日內，以適用法
規顯有錯誤為理由，向本院提出再抗告狀，（須附繕本一份及繳
納再抗告裁判費新台幣1,000元），經本院許可後始可再抗告。
中    華    民    國    97    年    1     月    31    日
                                  書記官      林芝儀


司法院資訊處製作；財團法人民間司法改革基金會備份。
